臺灣彰化地方法院刑事判決　　　　　　 95年度交訴字第181號
公　訴　人　臺灣彰化地方法院檢察署檢察官
被　　　告　乙○○
　　　　　　　　　　　5弄46.
上列被告因公共危險等案件，經檢察官提起公訴（95年度偵字第
7036號），本院判決如下︰
    主  文
乙○○因過失傷害人，處有期徒刑參月，如易科罰金，以銀元參
佰元即新台幣玖佰元折算壹日；又駕駛動力交通工具肇事，致人
受傷而逃逸，處有期徒刑陸月，如易科罰金，以銀元參佰元即新
台幣玖佰元折算壹日。應執行有期徒刑捌月，如易科罰金，以銀
元參佰元即新台幣玖佰元折算壹日。
    事  實
一、乙○○於民國（下同）95年3月29日15時50分許，駕駛車牌P
    M—4739號自小貨車，沿彰化縣員林鎮○○路由東向西方向
    行駛，行經彰化縣員林鎮○○路855號前時，適丁○騎乘車
    牌PR8—580號重型機車搭載其妻粘劉彩雲（已歿）同向行駛
    在前，乙○○本應注意汽車行駛時，應注意車前狀況，並隨
    時採取必要之安全措施，而依當時天候晴、呈日間自然光線
    、路面乾燥、無缺陷或障礙物、視距良好等情形，又無不能
    注意之情事，竟疏未注意車前狀況，貿然超車因而其所駕自
    小貨車右前車頭（右方向燈）處，與丁○所騎乘之重型機車
    左邊手把發生碰撞拖拉，致丁○、粘劉彩雲人車倒地，使丁
    ○受有臉部、左手撕裂傷及兩膝、右手擦傷；粘劉彩雲受有
    左側肱骨、頸骨骨折、左手撕裂傷、右手及左腳擦傷等傷害
    。詎乙○○明知駕駛上開自用小貨車之動力交通工具肇事，
    致丁○、粘劉彩雲受傷後，竟生肇事逃逸之犯意，未下車救
    護，亦未報警處理，乃續行駕車駛離肇事地點，向前駛至肇
    事地點前方28公尺處（彰化縣員林鎮○○路855號西向處）
    始予停車佯裝路人，嗣警方接獲民眾報案前來處理時，乙○
    ○復向處理員警甲○○謊稱其僅係駕車停在現場觀看、並非
    肇事者，俟員警甲○○發覺有異，撿持現場掉落燈殼與乙○
    ○所駕自小貨車右前方向燈比對相符後，始查悉乙○○即為
    肇事者，而查獲上情。
二、案經丁○告訴及臺灣彰化地方法院檢察署檢察官自動檢舉偵
    查起訴。
    理  由
一、訊據被告乙○○對於上開時地駕車擦撞機車致告訴人丁○及
    其妻粘劉彩雲受傷之事實，坦承其有過失不諱，對於肇事後
    駕車停於前方28公尺處之事實亦供承不諱，然矢口否認有何
    肇事逃逸之犯行，辯稱：伊當時駕車撞及機車後，眼睛突然
    失明、失去視力，伊乃繼續往前滑行數公尺，俟視力恢復後
    ，立即下車趕緊回至現場救治傷者，迄警員前來時，伊均在
    傷者附近之現場，並未逃逸，且有向到場處理警員承認該小
    貨車係伊所駕駛，然對於當時有無向警員承認肇事情形伊已
    忘記云云。
二、經查：
(一)被告乙○○上揭時地駕車因過失擦撞機車致告訴人丁○及其
    妻粘劉彩雲人車倒地因而受傷之事實，業據被告坦承不諱，
    核與告訴人丁○指訴情節相符，且有道路交通事故現場圖、
    道路交通事故調查報告表（一）、（二）及現場照片20張、
    告訴人丁○及粘劉彩雲之診斷證明書2張在卷可參，足證被
    告乙○○之自白與事實相符。按汽車駕駛人駕駛汽車時，應
    注意車前狀況，並隨時採取必要之安全措施，道路交通安全
    規則第94條第3項著有規定，依卷附道路交通事故現場圖、
    道路交通事故調查報告表（一）、（二）及現場照片20張所
    示，當時天候晴、呈日間自然光線、路面乾燥、無缺陷或障
    礙物、視距良好等情形，並無不能注意之情事，被告乃竟疏
    未注意車前狀況，貿然超車因而其所駕自小貨車右前車頭（
    右方向燈）處，與告訴人丁○所騎重型機車左邊手把發生碰
    撞拖拉，致告訴人丁○、粘劉彩雲人車倒地受傷，被告乙○
    ○有過失甚明；又被害人丁○、粘劉彩雲之受傷害，係由被
    告乙○○之行為所致生，而被告之行為有過失，是被告之過
    失行為與被害人之受傷，自有相當因果關係，此部分事證明
    確，被告犯行洵堪認定。
(二)次按道路交通事故之發生，常非於己之鄰親家裡，時有告救
    不能情事，乃科以肇事者需即採取救護或其他必要措施，並
    應向警察機關報告之法定義務，以防因就醫延誤致生無謂傷
    亡，並俾得通知傷亡者家屬到場，以明責任，是凡肇事人於
    行車肇事致人受傷或死亡，未即採取救護或其他必要措施，
    並向警察機關報告，即駕車逃逸者，均應依該規定處罰，至
    其嗣後是否受刑事訴追及已否與被害人達成民事和解，賠償
    損失，對其應受處罰乙節，並不生影響。職是之故，汽車駕
    駛人駕駛汽車肇事，不論其責任之歸屬為何，即有義務留在
    肇事現場，採取救護或其他必要措施，並向警察機關報告，
    以維護他人之生命與其他用路人之交通安全。其立法目的，
    既係促使駕駛人於肇事致死傷後，能對被害人即時救護，報
    告警察機關，以減少死傷，是該罪之成立祇以行為人有駕駛
    動力交通工具肇事，致人死傷而逃逸之事實為已足（最高法
    院92年度臺上字第4468號刑事判決參照）。查被告乙○○對
    於上揭時地肇事後其所駕自小貨車並未留於現場、係停放於
    肇事地點前方28公尺處之事實供承不諱，其雖辯稱當時撞倒
    人之後，眼睛突然一時失明、失去視力，其往前滑行俟視力
    恢復後，即下車救治傷者云云。然查，被告乙○○駕車肇事
    後，雖仍於現場逗留，然卻非下車救護傷者或報警處理，且
    其將所駕駛之自小貨車駕離現場28公尺之距，並在員警處理
    時，復向警員否認為肇事者、謊稱僅係停車觀看之路人，俟
    員警甲○○撿持現場掉落燈殼與被告所駕自用小貨車右前方
    向燈比對相符後，始查悉被告乙○○即為肇事者乙情，業據
    證人即告訴人丁○及處理警員甲○○、丙○○於本院審理中
    到庭供證明確，被告所辯其有下車救治傷者云云，顯非事實
    ，殊非可採；又被告所辯肇事時眼睛突然失明乙詞，雖提出
    診斷書乙紙為證（參相驗卷第49頁），然查該診斷書係案發
    後10日之95年4月8日始前往就診、並非案發當時之就診紀錄
    ，且該診斷書上復記載「患者主訴自4月1日起即有頭暈、視
    線模糊現象」，乃係根據被告主訴所載，並非經由醫師檢驗
    所出具，是該診斷書尚非得執為被告本件案發當時確有視力
    失明之論證；矧其茍有突然失明之情況，其於停車後乃為何
    未前往救治傷者，復又向到場警員否認肇事並謊稱僅係路人
    ？俱徵被告所辯眼睛突然失明云云，應屬飾詞，並無足採，
    是被告此部分為脫免肇事刑責而逃逸之事實亦明，其犯行堪
    予認定。再本件被告在現場否認肇事，經警持掉落燈殼比對
    後始予承認乙情，既如上述，則其本件殊無自首可言，是警
    員甲○○於「彰化縣警察局交通事故肇事人自首情形紀錄表
    」勾載被告向到場警員自承肇事者乙情（相驗卷第37頁）及
    「道路交通事故調查表（二）」上所勾載被告未肇事逃逸（
    相驗卷卷23頁）部分，與上揭事實不符，爰不予採認，併為
    敘明。
三、按被告行為後，刑法於94年2月2日修正公布、刑法施行法於
    95年6月14日修正公布、罰金罰鍰提高標準條例於95年5月17
    日修正公布，並均於95年7月1日施行，關於本案應適用之新
    舊法，茲比較如下：
(一)刑法第2條第1項規定，係規範行為後法律變更所生新舊法律
    比較適用之準據法，於95年7月1日刑法施行後，應適用刑法
    第2條第1項之規定，為「從舊從輕」之比較（最高法院95年
    5月23日第8次刑事庭會議決議第1點第1項參照）。
(二)刑法第33條第5款關於罰金刑之規定，由「罰金：一元以上
    」修正為「罰金：新臺幣一千元以上，以百元計算之」，應
    依刑法第2條第1項規定，適用最有利於行為人之法律（最高
    法院95年5月23日第8次刑事庭會議決議參照）。本案刑法第
    284條第1項前段之過失傷害罪關於「或科一千元以下罰金」
    之罰金刑部分，經比較新、舊法結果，應以被告行為時之法
    律即修正前第33條第5款規定，最有利於被告。
(三)刑法第41條第1項前段關於易科罰金折算標準之規定，由「
    犯最重本刑為五年以下有期徒刑以下之刑之罪，而受六個月
    以下有期徒刑或拘役之宣告，因身體、教育、職業、家庭之
    關係或其他正當事由，執行顯有困難者，得以一元以上三元
    以下折算一日，易科罰金。」修正為「犯最重本刑為五年以
    下有期徒刑以下之刑之罪，而受六個月以下有期徒刑或拘役
    之宣告者，得以新臺幣一千元、二千元或三千元折算一日，
    易科罰金。」應依刑法第2條第1項規定，適用最有利於行為
    人之法律（最高法院95年5月23日第8次刑事庭會議決議第3
    點第2項參照）。修正前刑法第41條第1項前段之易科罰金折
    算標準，依修正刪除前之罰金罰鍰提高標準條例第2條規定
    ，應就其原定數額提高為一百倍折算一日，並依現行法規所
    定貨幣單位折算新臺幣條例第2條規定，以新臺幣3倍折算之
    ，亦即修正前刑法第41條第1項前段之易科罰金折算標準，
    應以銀元三百元即新臺幣九百元折算為一日，經比較新、舊
    法結果，應以被告行為時之法律即修正前刑法第41條第1項
    前段，修正前罰金罰鍰提高標準條例第2條規定，最有利於
    被告。
(四)又修正前刑法第41條第2項規定：「併合處罰之數罪，均有
    前項之情形，其應執行之刑逾六月者，亦同。」修正後為：
    「前項規定於數罪併罰，其應執行之刑未逾六月者，亦適用
    之。」經比較新、舊法結果，應以被告行為時之法律即修正
    前刑法第41條第2項規定，最有利於被告。
(五)修正前刑法第51條規定：「數罪併罰，分別宣告其罪之刑，
    依左列各款定其應執行者：」其中第5款規定：「宣告多數
    有期徒刑者，於各刑中之最長期以上，各刑合併之刑期以下
    ，定其刑期。但不得逾二十年。」修正後刑法第51 條第5款
    規定：「宣告多數有期徒刑者，於各刑中之最長期以上，各
    刑合併之刑期以下，定其刑期。但不得逾三十年。」比較結
    果，修正後刑法並非較有利於行為人，依刑法第2條第1項前
    段之規定，仍應依修正前刑法，定其應執行之刑。
四、核被告乙○○所為，係犯修正前刑法第284條第1項前段之過
    失傷害罪、及刑法第185條之4之肇事逃逸罪，其上揭過失傷
    害告訴人丁○、被害人粘劉彩雲之犯行，係一行為觸犯數罪
    名，屬想像競合，應從一重處斷。被告乙○○所涉過失傷害
    及肇事逃逸2罪，罪名有異、行為互殊，應予分論併罰。爰
    審酌被告乙○○素行尚佳、年紀已高（現年72歲）、其知識
    程度、本件犯罪動機、方法、手段、所生危害暨犯後尚未與
    被害人家屬賠償和解等一切情狀，分別量處如主文所示之刑
    ，並定其應執行刑，及均諭知易科罰金之折算標準，以示懲
    儆。
據上論斷，應依刑事訴訟法第299條第1項前段、刑法第2條第1項
前段、第55條、第185條之4，修正前刑法第284條第1項前段、第
41條第1項前段、第2項、第51條第5款，罰金罰鍰提高標準條例
第1條前段、修正刪除前罰金罰鍰提高標準條例第2條，現行法規
所定貨幣單位折算新臺幣條例第2條，判決如主文。
本案經檢察官鮑慧忠到庭執行職務。
中　　華　　民　　國　　96　　年　　1　　月　　2　　日
                  刑事第一庭    審判長法官   林欽章
                                法      官   姚銘鴻
                                法      官   葉明松
以上正本證明與原本無異。
如不服本判決，應於判決送達後十日內向本院提出上訴狀 (須附
繕本 )。
告訴人或被害人對於判決如有不服具備理由請求檢察官上訴者，
其上訴期間之計算係以檢察官收受判決正本之日期為準。
中　　華　　民　　國　　96　　年　　1　　月　　2　　日
                                    書記官   陳錫威
所犯法條
中華民國刑法第284條第1項
從事業務之人，因業務上之過失傷害人者，處1年以下有期徒刑
、拘役或1千元以下罰金，致重傷者，處3年以下有期徒刑、拘役
或2千元以下罰金。
中華民國刑法第185條之4
駕駛動力交通工具肇事，致人死傷而逃逸者，處6月以上5年以下
有期徒刑。
